臺灣高雄地方法院刑事判決　　　　　　　　　　　　九十一年度易字第三七二號
　　公　訴　人　臺灣高雄地方法院檢察署檢察官
　　被　　　告　乙○○　男　二.
右列被告因侵占案件，經檢察官提起公訴（九十一年度偵字第一三七四號），本院判
決如左：
    主  文
乙○○連續意圖為自己不法之所有，而侵占對業務上所持有之物，處有期徒刑六月，
如易科罰金，以參佰元折算壹日，緩刑貳年。
    事  實
一、乙○○原係中南海保全股份有限公司（下稱中南海公司），派駐在高雄市○○區
    ○○路一一四號哈佛世家大樓之組長，負責收取該大樓管理費交予公司。其明知
    所收取之管理費應按時存入中南海公司指定之銀行帳戶，不得挪做他用，竟因當
    時任職中南海公之專員丙○○開口向其借用其所收取應繳回中南海公司之管理費
    ，而與丙○○共同基於意圖為自己不法所有之概括犯意，連續於民國九十年四月
    十九日、四月二十日、四月二十一日、四月二十四日、四月二十六日，分別將其
    所收取之管理費新台幣（下同）一萬元、一萬五千元、二萬八千五百元、三千元
    計五萬六千五百元，挪用借予丙○○花用，嗣屆期因未將上開款項繳回公司，而
    為中南海公司發覺。
二、案經台灣高雄地方法院檢察署檢察官自動檢舉偵查起訴。
    理  由
一、訊據被告乙○○固不否認在右揭之時間，將其所收取之管理費交予證人丙○○，
    惟矢口否認有何業務侵占之犯行，辯稱：因丙○○是伊的上司，丙○○告訴伊要
    將上開款項繳回公司，伊才將上開管理費交予丙○○云云。經查：被告在上述時
    間收取位於高雄市○○區○○路一一四號哈佛世家大樓之管理費，並將前述之管
    理費交予丙○○之事實，業據被告所自白不諱，核與證人丙○○於本院中所證相
    符，並有上開大樓之值勤人員工作日誌四紙在卷可稽（見八十九年度偵字第一二
    ０九九號卷），應可認定。又被告雖以前詞置辯，惟被告於偵查中已自承：丙○
    ○於上述期間曾開口要向伊借款，伊告訴丙○○沒有錢，丙○○即告訴伊說要借
    公款（即管理費），伊就將錢交予丙○○等語不諱（見八十九年度偵字第一二０
    九九號卷八十九年六月二十七日訊問筆錄），核與證人丙○○於本院調查中所證
    情節，大致相符，且被告於本院審理中亦坦承：中南海公司之前都要伊將所收取
    之管理費匯入指定之銀行帳戶，而伊之前也都是將所收取之管理費匯入公司指定
    之銀行帳戶等語明確，亦與告訴代理人甲○○於本院調查中所陳：該公司從未有
    請專員特意去收取一、二件零星管理費之情形之情節，互核屬實，是被告上開所
    辯尚不足採信，應以其在偵查中所為之自白為可採。按「擅自處分自己持有之他
    人所有物，或變易持有之意為所有之意，而逕為所有人之行為，即構成刑法上之
    侵占罪」（最高法院上字第一０五二號判例要旨參照），而被告既有將其所持有
    本應交予中南海公司之上述管理費，擅自為交付予丙○○之處分行為，被告涉有
    業務侵佔之犯罪事證應甚明確，應予依法論科。
二、核被告所為，係犯刑法第三百三十六條第二項之業務侵占罪。又被告上開數次犯
    行，時間緊接，犯構成要件相同之罪名，顯係出於概括之犯意為之，為連續犯，
    爰依刑法第五十六條之規定以一罪論。爰審酌被告係一時失慮而為上開犯行，其
    犯罪後雖矢口否認犯行，惟其已與告訴人中南海公司達成和解，有卷附之和解書
    一紙可按，犯罪後態度尚可等其他一切情狀，量處如主文所示之刑，併諭知易科
    罰金之折算標準。又被告前未曾受有期徒刑以上之宣告，有台灣高雄地方法院檢
    察署刑案資料查註紀錄表、台灣高等法院被告全國前案紀錄表在卷可稽，其因一
    時短於思慮，致罹刑章，經此刑之宣告後，應知警惕而無再犯之虞，本院因認暫
    不執行其刑為當，爰併予宣告緩刑二年，用啟自新。末查，公訴意旨雖另載被告
    於八十九年四月二十四日有侵占管理費四千二百元部分，然此部分之金額係訴外
    人蔡建任所交予證人丙○○，並非被告所交予丙○○，有上開大樓之值勤人員工
    作日誌一紙附卷足憑，是公訴意旨認被告就此部分之金額涉有業務侵佔犯行，容
    有誤會，惟公訴意旨認被告此部分所涉之業務侵占犯行與被告上開犯行，有連續
    犯之裁判上一罪關係，是爰不另為無罪之諭知，併此敘明。
據上論斷，應依刑事訴訟法第二百九十九條第一項前段，刑法第五十六條、第三百三
十六條第二項、第四十一條第一項、第七十四條第一款，罰金罰緩提高標準條例第一
條前段、第二條判決如主文。
本案經檢察官葉淑文到庭執行職務。
中      華      民      國    九十一    年     十二     月    三十一    日
                                    臺灣高雄地方法院刑事第二庭
審判長法  官  陳  明  富
                                            法  官  陳  業  鑫
                                            法  官  吳  志  豪
右正本證明與原本無異。
如不服本判決，應於判決送達後十日內，向本院提出上訴狀。
                                            書記官  邱  秋  珍
中      華      民      國    九十一    年     十二     月    三十一    日
附錄本案論罪科刑法條全文：
刑法第三百三十六條第二項
對於業務上所持有之物，犯前條第一項之罪者，處六月以上五年以下有期徒刑，得併
科三千元以下罰金。
